臺灣臺南地方法院刑事判決　　　　　　　95年度易字第1033號
公　訴　人　臺灣臺南地方法院檢察署檢察官
被　　　告　乙○○　31歲民.
選任辯護人　黃進祥律師
　　　　　　江順雄律師
　　　　　　黃建雄律師
上列被告因偽造文書案件，經檢察官提起公訴（95年度偵緝字第
1143號），本院判決如下：
    主  文
乙○○共同行使明知為不實之事項，而使公務員登載於職務上所
掌之公文書，足以生損害於公眾，處有期徒刑肆月，如易科罰金
，以銀元參佰元即新臺幣玖佰元折算壹日。
    事  實
一、乙○○（原名PIWDUMDEE NISA，英文名：LIN NISA）為泰國
    籍女子，明知其並無與甲○○（另案判決確定）結婚之真意
    ，為入境臺灣地區，竟與甲○○共同基於行使使公務員登載
    不實文書之犯意聯絡，先由甲○○於民國九十年二月七日出
    境前往泰國與乙○○於同年二月十四日在泰國辦理假結婚事
    宜，並在當地政府機關辦理相關手續文書作業後，甲○○乃
    於同年月二十一日返國，並持經認證之結婚證書，於九十年
    三月二十二日，前往臺南市南區戶政事務所，填具內容不實
    之結婚登記申請書，申請辦理結婚之登記，致該所承辦之公
    務員，將「民國九十年二月十四日與泰國人乙○○結婚」、
    「配偶乙○○」之不實事項，登載於職務上所掌之戶籍謄本
    公文書上，足以生損害於戶政機關對戶籍管理之正確性。其
    後甲○○即持上開不實之結婚登記之公文書即戶籍謄本等文
    書，向外交部駐泰國臺北經濟文化辦事處，申請乙○○之來
    臺簽證，而行使該登載不實之戶籍謄本之公文書，致使不知
    情之該管公務員誤發給乙○○簽證，足生損害於外交部對於
    外籍入士進入臺灣地區管理之正確性。嗣乙○○於九十年四
    月二十二日入境臺灣後，即向主管外僑居留之警察機關即臺
    南市警察局申請居留，使該管機關將此不實事項登載於職務
    上所掌之外僑居留之公文書上，足以生損害於臺南市警察局
    對於管理外僑居留之正確性。
二、案經臺南市警察局第一分局報請臺灣臺南地方法院檢察署檢
    察官偵查起訴。
    理  由
壹、程序方面：
    按現行刑事訴訟法為保障被告之反對詰問權，排除具有虛偽
    危險性之傳聞證據，以求實體真實之發見，於該法第一百五
    十九條第一項明定被告以外之人於審判外之言詞或書面陳述
    ，除法律有規定者外，不得作為證據。而刑事訴訟法第一百
    五十九條之一至一百五十九條之四有傳聞法則之例外規定，
    且被告以外之人於審判外之陳述，雖不符前四條之規定，而
    經當事人於審判程序同意作為證據，法院審酌該言詞陳述或
    書面陳述作成時之情況，認為適當者，亦得為證據；當事人
    、代理人或辯護人於法院調查證據時，知有第一五九條第一
    項不得為證據之情形，而未於言詞辯論終結前聲明異議者，
    視為有前項之同意，刑事訴訟法第一百五十九條之五定有明
    文。本件辯護人、被告並未就被告以外之人於審判外之陳述
    有所爭執，且迄於言詞辯論終結前，均未主張有刑事訴訟法
    第一百五十九條第一項不得為證據之情形，是應認已同意作
    為證據，且經本院審酌後，認無不適當之情形，應認均有證
    據能力。
貳、實體方面：
一、訊據被告乙○○固坦承有於上揭時間，與本國籍男子甲○○
    結婚，並由甲○○前往臺南市南區戶政事務所辦理結婚登記
    後，申請被告核准入境等事實，但矢口否認有何共同使公務
    員登載不實之犯行，辯稱：其與甲○○係真結婚，並非假結
    婚云云。經查：
(一)證人即案外人甲○○於九十年二月十四日在泰國與被告辦理
    結婚事宜，並在當地政府機關辦理相關手續文書作業後，復
    於同年月二十一日返回臺灣地區，並於九十年三月二十二日
    持相關證書，前往臺南市南區戶政事務所申請辦理結婚戶籍
    登記，再持上開文書向內政部入出境管理局申請核准被告入
    境。嗣被告於九十年四月二十二日入境臺灣等情，業據被告
    於偵查及本院審理時坦承不諱，並有臺南市東區戶政事務所
    九十四年六月二十八日函文所附之被告與甲○○結婚證書、
    我國駐泰國臺北經濟文化辦事處認證文件、結婚登記申請書
    、外僑居留資料查詢表、甲○○法務部－入出境資訊連結作
    業查詢結果各一件在卷可資佐證，此部分事實足堪認定。
(二)被告雖一再辯稱其確實有與證人甲○○結婚之真意云云，然
    查，被告於九十年四月二十二日入境臺灣之前，證人甲○○
    曾於九十年四月十六日出境泰國，且於同年五月五日始返回
    臺灣乙節，有法務部入出境資訊連結作業系統一件附卷可查
    （見偵查卷第十二頁），詎被告於本院另案審理證人甲○○
    涉犯偽造文書案件開庭時，竟證稱：伊在九十年四月二十二
    日來臺灣時，是伊先生即甲○○去接機云云（見本院卷第一
    二五頁），嗣經檢察官質以：「為何你入境時，被告（按即
    證人甲○○）人尚在國外，而你方才說是被告去接機？」時
    ，才又改稱：「因為時間已久，我要想想，應該是我另一個
    朋友去接我的」等語（見本院卷第一二五頁）。又證人甲○
    ○與被告二人，就有關證人甲○○在被告於九十年四月二十
    二日自泰國出境搭機前往臺灣時，證人甲○○有無前往機場
    送機等情，亦供述不一，證人甲○○證稱：被告於九十年四
    月二十二日出境泰國時，伊因為忙著找零件，所以並沒有去
    送機等語（見本院卷第一七五頁），核與被告陳稱：伊於九
    十年四月二十二日自泰國出發前往臺灣時，證人甲○○和伊
    父親都有去機場送機等語不符（見本院卷第一八五頁）。是
    綜合上情，證人甲○○既與被告結婚，彼等若有結婚之真意
    ，證人甲○○就被告終能入境臺灣，衡情應有所期待，理當
    親自前往接機，況且被告入境臺灣當時，證人甲○○亦身處
    泰國，衡情亦應計劃一同返國，證人甲○○豈有讓被告獨自
    一人入境臺灣，並任由友人前往接機之理？且被告就有關其
    自泰國出境前往臺灣時，證人甲○○究有無前往送機乙節，
    竟與證人甲○○供述不一致，在在與常情相悖，是被告辯稱
    與證人甲○○是真結婚云云，已難遽信。
(三)又被告於本院九十五年度易字第四一號偽造文書案件審理時
    曾到庭證稱：伊於九十年四月二十二日才來臺，來臺後住在
    證人甲○○鹽埕路的老家，後來兩人搬到臺南市○○路○段
    九號租屋處，伊在東門路那邊住了幾個月，伊與證人甲○○
    住在三樓，伊有與證人甲○○同住幾個月；去三樓不會經過
    一樓，伊是往後門進出，居住在該址期間沒有與一樓或鄰居
    的人打招呼；東門路的租屋處樓下除了賣檳榔、煙、飲料外
    ，沒有經營其他的項目」等語（見本院卷第一二○頁、第一
    二二頁、一二七頁），然證人即被告上開租屋處之屋主施秋
    美則證稱：伊沒有印象看過甲○○的太太，伊白天在東門路
    三段九號，因該處是伊從事汽車維修的店面，甲○○住四樓
    整層，伊有問過他太太在何處，好像他是娶外籍的太太，他
    太太還在泰國沒有過來等語（見本院卷第一一四頁至第一一
    五頁）。從而，倘若被告確有與證人甲○○結婚之真意，並
    有同住之事實，證人施秋美豈會證稱沒有印象有看過被告本
    人，且被告對於其與證人甲○○同住地點之樓層，竟與證人
    施秋美證述出租予證人甲○○之樓層不一致，則被告是否確
    曾與證人甲○○同住於上開地點，實有可疑。
(四)被告固稱其與證人甲○○係真結婚，且其入境臺灣地區後，
    證人甲○○曾以結婚宴客為由，在證人甲○○位於臺南市○
    ○路之老家，曾席開三桌宴請賓客等情，雖與證人甲○○於
    本院證述：被告來臺灣後，伊有宴客三桌等情相符（見本院
    卷一七九頁），然被告迄今均未能提出任何確實之證據，諸
    如有二人宴客時之合照等供本院查證，自難據為被告有利之
    證據。又據證人甲○○於本院審理時證述：被告目前住在桃
    園縣中壢市○○路五百八十號，該處是被告承租，自己一人
    居住，有幾個房間伊不清楚，因為伊沒有去過等語（見本院
    卷第一八○頁），惟被告則供述：伊目前在桃園縣中壢市○
    ○路五百八十號工作，伊住在中原大學附近等語（見本院卷
    第一八八頁），則倘若被告確有與證人甲○○結婚之真意，
    證人甲○○豈有連被告現在之通訊地址即桃園縣中壢市○○
    路五百八十號，乃係被告工作地點，而非現居地，均不清楚
    之理! 益證被告與證人甲○○並非真結婚。
(五)綜上所述，被告辯稱其確有與證人甲○○結婚之真意云云，
    即難憑採。本件事証明確，被告犯行洵堪認定。
二、按行為後法律雖有修正，但其內容僅係形式上做文字之修正
    ，或僅係將法理明文化，或僅係易動法條項次時，因未涉及
    犯罪構成要件或處罰內容之變更，自非屬法律之變更，而無
    依刑法第二條第一項之規定予以比較新舊法之必要，惟修正
    後之內容如客觀上已涉及犯罪構成要件或處罰內容等實質上
    變更時，即屬法律之變更，而應依刑法第二條第一項之規定
    比較新舊法。至比較結果，如修正後之內容，依行為人所犯
    個案具體主觀上比較結果，認並無有利之情形時，依刑法第
    二條第一項前段之規定，即應適用舊法即行為時法，如有利
    於行為人時，則應依刑法第二條第一項後段之規定，適用新
    法即裁判時法，足見應否適用刑法第二條第一項之規定比較
    新舊法，應取決於修正後法條之實質內容，於客觀上是否已
    有變更為依據，而非取決於是否有利於行為人，至於究竟應
    適用行為時法或裁判時法，始應就行為人所犯個案做具體主
    觀上之比較以判斷新法是否有利於行為人，如新法有利於行
    為人，則應適用新法即裁判時法，如新法並無有利於行為人
    之情形時，則應適用舊法即行為時法。查刑法第二十八條、
    第三十三條第五款、第四十一條等條文，業於被告行為後之
    九十四年二月二日修正公布，其中：(一)第二十八條已由原
    先之「二人以上共同實施犯罪之行為者，皆為正犯」，修正
    為「二人以上共同實行犯罪之行為者，皆為正犯」，足見修
    正後刑法第二十八條之規定，已將陰謀共同正犯及預備共同
    正犯，排除在共同正犯之範疇之外。(二)第三十三條第五款
    由原先之「罰金：一元以上」，修正為「罰金：新臺幣一千
    元以上，以百元計算之」；(三)第四十一條已由原先之「犯
    最重本刑為五年以下有期徒刑以下之刑之罪，而受六個月以
    下有期徒刑或拘役之宣告，因身體、教育、職業、家庭之關
    係或其他正當事由，執行顯有困難者，得以一元以上三元以
    下折算一日，易科罰金。但確因不執行所宣告之刑，難收矯
    正之效，或難以維持法秩序者，不在此限」、「併合處罰之
    數罪，均有前項情形，其應執行之刑逾六月者，亦同」之規
    定，修正為「犯最重本刑為五年以下有期徒刑以下之刑之罪
    ，而受六個月以下有期徒刑或拘役之宣告者，得以新臺幣一
    千元、二千元或三千元折算一日，易科罰金。但確因不執行
    所宣告之刑，難收矯正之效，或難以維持法秩序者，不在此
    限」、「前項規定於數罪併罰，其應執行之刑未逾六月者，
    亦適用之」，另罰金罰鍰提高標準條例第二條亦配合修正，
    將原先之「依刑法第四十一條易科罰金或第四十二條第二項
    易服勞役者，均就其原定數額提高為一百倍折算一日；法律
    所定罰金數額未依本條例提高倍數，或其處罰法條無罰金刑
    之規定者，亦同」之規定，予以修正刪除。並均自被告行為
    後之九十五年七月一日起施行。依上開規定，被告之行為，
    無論依修正前或修正後刑法第二十八條之規定，均成立共同
    正犯，修正後刑法第二十八條之規定，並未有利於被告；另
    關於罰金刑部分，罰金既由銀元一元以上，提高為新臺幣一
    千元以上，無異提高法定刑為罰金時之可科處之最低刑為新
    臺幣一千元，修正後之刑法第三十三條第五款規定，並未有
    利於被告；關於易科罰金部分，依被告行為時法，易科罰金
    之最高折算標準係以銀元三百元即新臺幣九百元折算一日，
    而依裁判時法即九十五年七月一日施行之新法第四十一條第
    一項之規定，其所處如主文所示之刑，雖得諭知易科罰金，
    惟易科罰金之折算標準則係以新臺幣三千元、或二千元、或
    一千元折算一日，另併合處罰之數罪，均可易科罰金，但定
    應執行後逾六月時，依修正前刑法第四十一條第二項規定，
    仍得諭知易科罰金，但依修正後同條項之規定，即不得諭知
    易科罰金；從而綜合比較上情，自以修正前刑法第二十八條
    、第三十三條第五款、第四十一條等規定有利於行為人，依
    九十五年七月一日施行之刑法第二條第一項前段，自應適用
    行為時法即九十五年七月一日施行前刑法第二十八條、第三
    十三條第五款、第四十一條之規定，合先敘明。
三、查被告與甲○○假結婚後，由甲○○持認証之結婚証書，向
    臺南市南區戶政事務所申請辦理結婚登記，使公務員登載不
    實，再向外交部駐泰國臺北經濟文化辦事處申請來臺簽證，
    致使不知情之該管公務員誤發給被告簽證，復於九十年四月
    二十二日被告入境臺灣後，向主管外僑居留之警察機關即臺
    南市警察局申請居留，使該管機關將此不實事項登載於職務
    上所掌之外僑居留之公文書上，分別足生損害於戶政機關對
    戶籍管理之正確性、外交部、臺南市警察局對於外籍入士進
    入臺灣地區管理之正確性，又甲○○向臺南市南區戶政事務
    所申請取得使公務員登載不實之戶籍謄本之公文書後，持以
    向外交部領事事務局申請被告來臺簽証，而行使該使公務員
    登載不實之公文書，核被告所為，係犯刑法第二百十六條、
    第二百十四條之行使使公務員登載不實罪。被告先後三次使
    公務員登載不實事項於其職務上所掌公文書之低度行為，應
    為其行使該不實之戶籍謄本之公文書之高度行為所吸收，不
    另論罪。被告就上揭犯行，與甲○○有犯意聯絡及行為分擔
    ，應依修正前刑法第二十八條規定，論以共同正犯。爰審酌
    被告以假結婚之方式，入境臺灣之犯罪動機、目的、犯罪之
    手段，及損及國家之戶政機關、外交部、警察機關對於戶籍
    、入境及住居人口管理之正確性，並使我國人民工作機會減
    少，及犯後仍否認犯行之態度等一切情狀，量處如主文所示
    之刑，並諭知易科罰金之折算標準，以資懲儆。
據上論斷，應依刑事訴訟法第二百九十九條第一項前段，刑法第
二條第一項前段、修正前第二十八條、第二百十六條、第二百十
四條、修正前第四十一條第一項前段，刑法施行法第一條之一，
廢止前罰金罰鍰提高標準條例第二條，判決如主文。
本案經檢察官丙○○到庭執行職務
中　　華　　民　　國　　96　　年　　4 　　月　　19　　日
                  刑事第六庭  審判長法　官　張瑛宗
                                    法　官  黃莉莉
                                    法　官  孫淑玉
以上正本證明與原本無異。
如不服本判決，應於收受送達後10日內向本院提出上訴書狀（應
附繕本）。
　　　　　　　　　　　　　　　　書記官  馬愛君
中　　華　　民　　國　　96　　年　　4 　　月　　19　　日
附錄本案論罪科刑法條全文：
中華民國刑法第214條
（使公務員登載不實罪）
明知為不實之事項，而使公務員登載於職務上所掌之公文書，足
以生損害於公眾或他人者，處3年以下有期徒刑、拘役或5百元以
下罰金。
中華民國刑法第216條
（行使偽造變造或登載不實之文書罪）
行使第210條至第215條之文書者，依偽造、變造文書或登載不實
事項或使登載不實事項之規定處斷。
